【裁判字號】    92,裁,567
【裁判日期】    920508
【裁判案由】    土地重劃
【裁判全文】
最  高  行  政  法  院  裁  定                    九十二年度裁字第五六七號
    抗  告  人  壬○○
                丑○○
                丙○○
                己○○
                子○○
                癸○○
                辛○○
                庚○○
                戊○○
    共同訴訟代理人
                甲○○
                乙○○
    相  對  人  彰化縣政府
    代  表  人  丁○○
右抗告人因與相對人彰化縣政府間土地重劃事件，對於中華民國九十一年二月二十七
日臺中高等行政法院九十一年度訴字第三○號裁定提起抗告，本院裁定如左︰
    主  文
抗告駁回。
抗告訴訟費用由抗告人負擔。
    理  由
一、按抗告法院認抗告為不合法或無理由者，應為駁回抗告之裁定，行政訴訟法第二
    百七十二條準用民事訴訟法第四百九十二條第一項定有明文。次按「原告之訴，
    有左列各款情形之一者，行政法院應以裁定駁回。．．．十、起訴不合程式或不
    備其他要件者。」、「人民因中央或地方機關之違法行政處分，認為損害其權利
    或法律上利益，經訴願法提起訴願而不服其決定者，得向高等行政法院提起撤銷
    訴訟。」行政訴訟法第一百零九條第十款、第四條第一項亦分別定有明文。而所
    謂行政處分，依訴願法第三條第一項規定係指中央或地方機關就公法上具體事件
    所為之決定或其他公權力措施而對外直接發生法律效果之單方行政行為而言。
二、查本件彰化縣秀水鄉秀水自辦市地重劃區重劃會（下稱秀水重劃會）以九十年一
    月十五日秀水自劃字第九○○一○○三號函通知自辦重劃區內各土地所有權人，
    重劃區土地分配結果自九十年一月十五日起自九十年二月十四日止在該會會址公
    告三十日。嗣重劃分配結果公告期滿後，該重劃會依獎勵土地所有權人辦理市地
    重劃辦法（下稱市地重劃辦法）第三十三條規定檢送重劃區重劃前後土地分配清
    冊等圖冊請相對人函轉彰化地政事務所，依土地登記規則有關規定辦理權利變更
    登記。經彰化地政事務所檢測後，因土地分配清冊中部分土地分配面積與地籍測
    量結果不符，按市地重劃辦法第三十四條規定應由秀水重劃會更正土地分配清冊
    ，再行辦理土地登記。嗣該土地分配面積與地籍測量結果不符部分，經秀水重劃
    會更正上開土地分配清冊完竣後，該會再以九十年六月六日秀水自劃字第九○○
    四○一三號函請相對人函轉彰化地政事務所，依土地登記規則有關規定辦理權利
    變更登記。相對人旋以九十年六月十四日彰府地價字第一○二五八○號函復「有
    關貴區修正後土地分配圖冊一案，本府已悉，請逕送重劃前後土地分配清冊．．
    ．暨土地登記申請書至彰化地政事務所辦理土地登記．．．。」抗告人對之不服
    ，提起訴願主張該函為違法之行政處分，損害其權利，對於該函其中相對人就彰
    化縣秀水鄉○○段六四、六四─一、一五八八、一五八八─一、一五九○及一五
    九一號等土地，函請彰化地政事務所所為之登記，應予撤銷，嗣經訴願機關以該
    函非行政處分，而予以訴願決定不受理，抗告人仍不服，循序向原審法院提起行
    政訴訟。原審法院以：市地重劃辦法第三十三條規定「重劃分配結果公告期滿確
    定後，重劃會應即辦理實地埋設界樁，並檢附左列圖冊，申請直轄市或縣（市）
    主管機關辦理地籍測量及土地登記。一重劃前後土地分配清冊。二重劃後土地分
    配圖。三重劃前後地號圖。」而相對人上開九十年六月十四日彰府地價字第一○
    二五八○號函，依其內容，係秀水重劃會因重劃區土地分配結果公告期滿後，該
    重劃會依市地重劃辦法第三十三條規定檢送重劃區重劃前後土地分配清冊等圖冊
    請相對人函轉彰化地政事務所，依土地登記規則有關規定辦理權利變更登記，嗣
    經彰化地政事務所檢測後，因土地分配清冊中部分土地分配面積與地籍測量結果
    不符，按市地重劃辦法第三十四條規定應由秀水重劃會更正土地分配清冊，再行
    辦理土地登記，經秀水重劃會更正上開土地分配清冊完竣後，該會復函請相對人
    函轉彰化地政事務所，依土地登記規則有關規定辦理權利變更登記，相對人爰以
    該函函覆秀水重劃會，並請該會逕送重劃前後土地分配清冊等至彰化地政事務所
    辦理土地登記，係相對人對秀水重劃會依市地重劃辦法第三十三條規定所為之指
    揮監督，並請秀水重劃會至彰化地政事務所辦理土地登記，自非對抗告人直接發
    生法律效果之單方行政行為。再依市地重劃辦法第三十二條第一項及第二項規定
    「重劃區土地分配完畢後，理事會應即檢具左列圖冊提經會員大會通過後，公告
    公開閱覽三十日，並通知土地所有權人．．．土地所有權人得於前項公告期間內
    提出異議，理事會應予協調處理，並將處理結果送會員大會追認；協調不成，異
    議人得於一定期限內訴請司法機關裁判。」是抗告人如對秀水重劃會所為之重劃
    區之土地分配如有異議，自應依該規定處理，尚不得就相對人非屬對其所為之行
    政處分即系爭函件提起行政救濟，是本件抗告人訴請系爭函件其中相對人就彰化
    縣秀水鄉○○段六四、六四─一、一五八八、一五八八─一、一五九○及一五九
    一號等土地，函請彰化地政事務所所為之登記應予撤銷，自非合法，訴願決定以
    系爭函件非屬行政處分，而不受理，亦無不合，因予裁定駁回抗告人之訴。本院
    經核原裁定並無違誤。抗告人猶執詞主張本件土地應以區段徵收之方式辦理，不
    得自辦重劃，原處分確屬不法，原裁定法律見解有誤云云。惟查相對人九十年六
    月十四日彰府地價字第一○二五八○號函，依其內容，係秀水重劃會因重劃區土
    地分配結果公告期滿後，該重劃會依市地重劃辦法第三十三條規定檢送重劃區重
    劃前後土地分配清冊等圖冊請相對人函轉彰化地政事務所，依土地登記規則有關
    規定辦理權利變更登記，嗣經彰化地政事務所檢測後，因土地分配清冊中部分土
    地分配面積與地籍測量結果不符，按市地重劃辦法第三十四條規定應由秀水重劃
    會更正土地分配清冊，再行辦理土地登記，經秀水重劃會更正上開土地分配清冊
    完竣後，該會復函請相對人函轉彰化地政事務所，依土地登記規則有關規定辦理
    權利變更登記，相對人爰以該函函覆秀水重劃會，並請該會逕送重劃前後土地分
    配清冊等至彰化地政事務所辦理土地登記，係相對人對秀水重劃會依市地重劃辦
    法第三十三條規定所為之指揮監督，並請秀水重劃會至彰化地政事務所辦理土地
    登記，自非對抗告人直接發生法律效果之單方行政行為。有如前述，自不得對之
    提起行政爭訟。抗告人如對秀水重劃會所為之重劃區之土地分配如有異議，自應
    依市地重劃辦法第三十二條第一項及第二項規定辦理。從而，本件抗告意旨，核
    無理由，應予駁回。
三、依行政訴訟法第二百七十二條、第一百零四條、民事訴訟法第四百九十二條第一
    項、第九十五條、第七十八條、第八十五條第一項前段，裁定如主文。
中    華    民    國    九十二      年      五        月      八        日
                    最 高 行 政 法 院  第 五 庭
                                審 判 長 法  官      徐  樹  海
                                         法  官      蔡  進  田
                                         法  官      鄭  淑  貞
                                         法  官      林  家  惠
                                         法  官      林  茂  權
右  正  本  證  明  與  原  本  無  異
                                         法院書記官  王  褔  瀛
中    華    民    國    九十二      年      五        月      八        日


司法院資訊處製作；財團法人民間司法改革基金會備份。
